ACORDAO-COMPLETO-2383581

ACÓRDÃO 12705/2019 ATA 43/2019 - SEGUNDA CÂMARA

VISTO, relatado e discutido este processo de tomada de contas especial instaurada contra MOP Produtora Cultural Ltda. e Márcio Juliano de Oliveira em razão de omissão no dever de prestar contas de recursos captados por força do projeto cultural Pronac 14-10774, intitulado "Meu Paraná é Massa!", que teve como finalidade "apresentar a Música Instrumental em toda a sua diversidade de ritmos e misturas, dando ênfase ao 'fandango', através de plataformas de desenvolvimento em circuito de seis cidades do Paraná". 
ACORDAM os ministros do Tribunal de Contas da União, reunidos em sessão da 2ª Câmara, ante as razões expostas pela relatora, e com fundamento nos arts. 1º, inciso I, 12, § 3º, 16, inciso III, alíneas "a" e "c", 19, 23, inciso III, 26, 28, inciso II, e 57 da Lei 8.443/1992 c/c os arts. 202, § 6º, 214, inciso III, 217 e 275 do Regimento Interno, em: 
9.1. rejeitar as alegações de defesa apresentadas pela MOP Produtora Cultural Ltda. e as alegações de defesa/razões de justificativa apresentadas por Márcio Juliano de Oliveira; 
9.2. julgar irregulares as suas contas e condená-los, solidariamente, ao recolhimento aos cofres do Fundo Nacional de Cultura dos valores a seguir discriminados, atualizados monetariamente e acrescidos de encargos legais das datas indicadas até a data do pagamento:
	VALOR ORIGINAL DÉBITO (R$) 
	DATA DA OCORRÊNCIA

	280.000,00
	12/5/2015

	25.000,00
	4/11/2015

9.3. aplicar-lhes multas individuais de R$ 110.000,00 (cento e dez mil reais) , a serem recolhidas aos cofres do Tesouro Nacional, com atualização monetária calculada da data deste acórdão até a data do pagamento, se este for efetuado após o vencimento do prazo abaixo estipulado;
9.4. fixar prazo de 15 (quinze) dias, a contar das notificações, para comprovação, perante o Tribunal, do recolhimento das importâncias acima;
9.5. autorizar a cobrança judicial das dívidas, caso não atendidas as notificações;
9.6. autorizar o pagamento das dívidas em até 36 (trinta e seis) parcelas mensais consecutivas, caso venha a ser solicitado pelos responsáveis antes do envio do processo para cobrança judicial;
9.7. fixar o vencimento da primeira parcela em 15 (quinze) dias, a contar do recebimento das notificações, e o das demais a cada 30 (trinta) dias, com incidência de encargos legais sobre o valor de cada parcela; 
9.8. alertar aos responsáveis que a inadimplência de qualquer parcela acarretará vencimento antecipado do saldo devedor; 
9.9. dar ciência deste acórdão ao procurador-chefe da Procuradoria da República no Estado do Paraná, nos termos do art. 16, § 3º, da Lei 8.443/1992.

Tomada de contas especial instaurada pelo Ministério da Cultura em razão de omissão no dever de prestar contas de projeto financiado pela Lei Rouanet, que teve como objeto o evento Meu Paraná é Massa!.

Segunda Câmara

Ministério da Cultura (extinto).

3. Responsáveis: Márcio Juliano de Oliveira (CPF XXX.676.630-XX) e MOP Produtora Cultural Ltda. (CNPJ 12.497.683/0001-13).

13.1. Ministros presentes: Augusto Nardes (na Presidência), Aroldo Cedraz, Raimundo Carreiro e Ana Arraes (Relatora).
13.2. Ministros-Substitutos presentes: Marcos Bemquerer Costa e André Luís de Carvalho.

ACORDAO-COMPLETO-2461357

Acórdão 8659/2021 - Segunda Câmara

ANA ARRAES

Adoto como relatório a instrução de mérito aprovado no âmbito da Secretaria de Controle Externo de Tomada de Contas Especial (Secex-TCE) , inserta à peça 62, cujo encaminhamento foi endossado pelo Ministério Público junto ao TCU, com pequenos ajustes no encaminhamento (peça 65) :
"INTRODUÇÃO
Cuidam os autos de tomada de contas especial instaurada pelo Ministério da Cultura (atual Ministério da Cidadania) , em desfavor de MOP Produtora Cultural Ltda. (CNPJ: 12.497.683/0001-13) e Márcio Juliano de Oliveira (CPF: XXX.676.630-XX) , em razão de omissão no dever de prestar contas, captados por força do projeto cultural Pronac 14-10774, no âmbito do Projeto 'Meu Paraná é Massa!', descrito da seguinte forma: 'O projeto apresentará a Música Instrumental em toda a sua diversidade de ritmos e misturas, dando ênfase ao 'fandango', através de plataformas de desenvolvimento em circuito de seis cidades do Paraná. O projeto apresentará três grupos vindos de diferentes origens musicais e uma orquestra. É uma iniciativa que visa promover a cultura da música instrumental contemporânea e inovadora, incentivando as novas produções através de shows, em seis cidades do Paraná: Paranaguá, Curitiba, Londrina, Maringá, Foz do Iguaçu e Araucária. Mais que uma mostra de talentos, será uma plataforma de incentivo e conexão para o desenvolvimento da música, formado com apresentações do Grupo instrumental de Fandango Pé de Ouro, Grupo Folclórico Instrumental Mestre Romão, Grupo Instrumental da Universidade Tecnológica'.
HISTÓRICO 
Em 6/6/2017, com fundamento na IN/TCU 71/2012, alterada pela IN/TCU 76/2016 e DN/TCU 155/2016, o dirigente do Ministério da Cultura autorizou a instauração da tomada de contas especial (peça 15) . O processo foi registrado no sistema e-TCE sob número 210/2018.
As Portarias 824, de 17/12/2014 (peça 6) , e 9, de 8/1/2005 (peça 7) , autorizaram a captação do valor de apoio, totalizando R$ 1.321.422,00, no período de 18/12/2014 a 31/12/2014 e 1º/1/2015 a 31/12/2015, respectivamente, com prazo para execução dos recursos de 18/12/2014 a 31/12/2015, consoante as mencionadas portarias c/c os arts. 3º, inciso XXIII, e 56 da IN MinC 1/2013, recaindo o prazo para prestação de contas em 30/1/2016, conforme art. 75, § 1º, da IN Minc 1/2013, o qual prevê o prazo máximo de trinta dias após o término do prazo de execução do projeto cultural para apresentação do último relatório contendo a consolidação das informações, inclusive no que concerne à conclusão do projeto.
A empresa proponente captou recursos autorizados, no montante de R$ 305.000,00, sendo R$ 280.000,00 em 12/5/2015 e R$ 25.000,00 em 4/11/2015, conforme atestam os recibos (peças 8-9) .
O fundamento para a instauração da Tomada de Contas Especial, conforme consignado no sistema e-TCE, foi a constatação das seguintes irregularidades pelo instaurador: 
Omissão no dever de prestar contas.
Os responsáveis foram devidamente comunicados e, diante da ausência de justificativas suficientes para elidir as irregularidades e da não devolução dos recursos, instaurou-se a tomada de contas especial.
No relatório (peça 41) , o tomador de contas concluiu que o prejuízo importaria no valor original de R$ 305.000,00, imputando-se a responsabilidade a MOP Produtora Cultural Ltda., na condição de contratado, e Márcio Juliano de Oliveira, na condição de dirigente. 
Em 29/10/2018, o Ministério da Transparência, Fiscalização e Controladoria-Geral da União (vinculador) emitiu o relatório de auditoria (peça 42) , em concordância com o relatório do tomador de contas. O certificado de auditoria e o parecer do dirigente do órgão de controle interno concluíram pela irregularidade das presentes contas (peças 43 e 44) .
Em 9/11/2018, o ministro responsável pela área atestou haver tomado conhecimento das conclusões contidas no relatório e certificado de auditoria, bem como do parecer conclusivo do dirigente do órgão de controle interno manifestando-se pela irregularidade das contas e determinou o encaminhamento do processo ao Tribunal de Contas da União (peça 45) .
10.	O processo foi instruído pela unidade técnica (peças 46-49) , ocasião em que se propôs a citação da empresa MOP Produtora Cultural Ltda. (CNPJ: 12.497.683/0001-13) e do Sr. Márcio Juliano de Oliveira (CPF: XXX.676.630-XX) , bem como a audiência deste.
EXAME TÉCNICO
11.	Em cumprimento ao Despacho do Secretário (peça 49) , promoveu-se a citação e a audiência dos responsáveis, conforme sintetizado na tabela abaixo:
	Responsáveis
	Ofício TCU/Secex-TCE
	Peça AR Positivo
	Resposta
Peça (s) 

		Número
	Peça 
		
	MOP Produtora Cultural Ltda. (citação) 
	3337/2018
	51
	-
	-

		0379/2019
	58
	59
	61

	Márcio Juliano de Oliveira (citação e audiência) 
	3335/2018
	50
	52
	54

12.	A empresa MOP Produtora Cultural Ltda. e o Sr. Márcio Juliano de Oliveira foram ouvidos, por meio de seu representante legal, mediante os Ofícios 0379/2019-TCU/Secex-TCE, datado de 1º/2/2019 (peça 51) , e 3335/2018-TCU/Secex-TCE, datado de 3/12/2018, respectivamente, e tomaram ciência dos ofícios que lhes foram remetidos, conforme documentos constantes das peças 52 e 59, tendo a empresa apresentado, intempestivamente, suas alegações de defesa, conforme documentação integrante da peça 61, e o Sr. Márcio Juliano de Oliveira apresentado, tempestivamente, suas alegações de defesa/razões de justificativa, conforme documentação integrante da peça 54.
13.	A empresa MOP Produtora Cultural Ltda. foi ouvida (citação) em decorrência da não comprovação da boa e regular aplicação dos recursos federais repassados à MOP Produtora Cultural Ltda., por meio do Projeto Cultural Pronac 14-10774, em razão da omissão no dever de prestar contas, com infração ao art. 37, caput, c/c o art. 70, parágrafo único, da Constituição da República Federativa do Brasil; art. 93, do Decreto-lei 200/1967; art. 66, do Decreto 93.872/1986; art. 29 da Lei 8.313/1991; e arts. 10, inciso VI, 75, § 1º, e 106, inciso III, da Instrução Normativa MinC 1/2013; art. 10, inciso VI, art. 75, §1º, e art. 90, parágrafo único; e Portarias SEFIC 824, de 17/12/2014, e 9, de 8/1/2015. 
14.	Por sua vez, o Sr. Márcio Juliano de Oliveira foi ouvido (citação) em decorrência da mesma irregularidade listada no item 13 e, em audiência, em virtude do não cumprimento do prazo originalmente estipulado para prestação de contas dos valores transferidos por meio do Projeto Cultural Pronac 14-10774, com infração ao art. 37, caput, c/c o art. 70, parágrafo único, da Constituição da República Federativa do Brasil; art. 93, do Decreto-lei 200/1967; art. 66, do Decreto 93.872/1986; art. 29 da Lei 8.313/1991; e arts. 10, inciso VI, 75, parágrafo primeiro, e 106, inciso III, da Instrução Normativa MinC 1/2013; art. 10, inciso VI, art. 75, §1º, e art. 90, parágrafo único; e Portarias SEFIC 824, de 17/12/2014, e 9, de 8/1/2015.
Alegações de defesa/razões de justificativa apresentadas pelos responsáveis
15.	Os responsáveis, por meio de seu representante legal, alegam que, embora o Projeto 'Meu Paraná é Massa' conste em nome da MOP Produtora Cultural Ltda., esta foi usada como proponente do evento pelo Grupo Massa (peça 54, p. 2; e 61, p. 2) .
16.	Argumentam que o referido grupo não detinha os requisitos legais para executar eventos por meio da Lei Rouanet e que, por isso, utilizou-se da empresa MOP Produtora Cultural Ltda. (detentora dos requisitos legais para executar eventos por meio da Lei Rouanet) , sendo que o Sr. Márcio Juliano de Oliveira, sócio da referida empresa juntamente com a Sra. Otacília Quadros de Oliveira (CPF XXX.228.980-XX) , era também empregado do Grupo Massa de 9/10/2013 a 9/5/2016 (peça 54, p. 2; e 61, p. 2) .
17.	Alegam, ainda, que o Grupo Massa realizou o evento e detém todos os documentos comprobatórios (notas fiscais, custos, etc.) , além de que tal grupo estaria encarregado de prestar contas aos órgãos competentes, mas que não o fez, em que pese ter lhe sido requerido tal providência (peça 54, p. 2-3; e 61, p. 2-3) . 	Aduzem, por conseguinte, que se deve incluir o Grupo Massa no pólo passivo desta TCE, salientando que a denominação do projeto faz alusão expressa ao nome do Sr. Carlos Alberto Massa (apresentador Ratinho) - peça 54, p. 3; e 61, p. 3.
18.	Argumentam, também, que o valor captado não foi usado pela empresa MOP Produtora Cultural Ltda. ou seus sócios, tendo sido completamente repassado, e gerenciado pelo Grupo Massa, razão pelo qual não se poderia responsabilizar o Sr. Márcio Juliano de Oliveira e à multicitada empresa (peça 54, p. 3; e 61, p. 3) .
19.	Por fim, informaram o endereço do Grupo Massa, para fins de citação, bem como solicitaram a exclusão dos responsáveis do pólo passivo deste processo (peça 54, p. 3-4; e 61, p. 4) .
Análise das alegações de defesa/razões de justificativa dos responsáveis
20.	No que se refere às alegações de que, embora o Projeto 'Meu Paraná é Massa' conste em nome da MOP Produtora Cultural Ltda., esta foi usada como proponente do evento pelo Grupo Massa, o qual teria sido o responsável pela execução, gerenciamento dos recursos captados e prestação de contas do evento, solicitando-se a exclusão dos responsáveis do pólo passivo e citação do Grupo Massa (itens 15 a 19) , deve-se ressaltar que essas não merecem prosperar.
21.	Com efeito, não há elementos nos autos suficientes a comprovar que o Grupo Massa foi responsável pela execução, gerenciamento dos recursos captados e prestação de contas do Projeto 'Meu Paraná é Massa!' (Pronac 14-10774) . No caso concreto, conforme entendimento da Advocacia-Geral da União, por meio do Parecer 00054/2018/CONJUR-MINC/CGU/AGU (peça 31) , de que, partindo do pressuposto de que os e-mails são autênticos e seus conteúdos são verdadeiros, há indícios de ação fraudulenta (tais como: intermediação e o crime capitulado no art. 40 da Lei 8.313/1991) do Grupo Massa FM, mas que tal situação deve ser averiguada no âmbito judicial.
22.	De fato, à peça 28, p. 4-18, consta troca de e-mails envolvendo o Grupo Massa FM, porém, nesse ponto, segundo entendimento já pacificado do TCU, essas declarações possuem baixa força probatória, atestando tão-somente a existência da declaração, mas não o fato declarado. Por isso, é dever do interessado demonstrar a veracidade do alegado, principalmente quando não apresentados os documentos capazes de estabelecer nexo de causalidade entre o desembolso dos recursos recebidos e os comprovantes de despesas apresentados (Acórdão 6942/2015-TCU-Primeira Câmara, rel. BRUNO DANTAS, 6.723/2015-TCU-1ª Câmara, rel. BENJAMIN ZYMLER, 7.580/2015-TCU-1ª Câmara, rel. BENJAMIN ZYMLER, 8.938/2015-TCU-2ª Câmara, rel. ANDRÉ DE CARVALHO, 512/2016-TCU-2ª Câmara, rel. RAIMUNDO CARREIRO, entre outros) .
23.	Assim, compete ao gestor provar a regular aplicação dos valores que lhe foram confiados para consecução do objeto pactuado. A comprovação adequada do destino dado aos recursos públicos federais sob sua responsabilidade é decorrente de expresso dispositivo constitucional contido no art. 70, parágrafo único, da Constituição Federal, bem assim do disposto no art. 93 do Decreto-lei 200/1967 c/c o art. 66 do Decreto 93.872/1986.
24.	Diante disso, também não merece acolhida a argumentação dos responsáveis de que o Grupo Massa deve ser incluído no pólo passivo desta TCE, e de que a empresa MOP Produtora Cultural Ltda. e o Sr. Márcio Juliano de Oliveira devem ser excluídos dessa relação processual.
25.	Efetivamente, a IN MinC 1/2013, vigente à época do Projeto 'Meu Paraná é Massa!' (Pronac 14-10774) , em seus arts. 3º, inciso IV, e 10, inciso VI, estabelece que o proponente é a pessoa que apresenta propostas culturais no âmbito do Pronac e se responsabiliza pela execução dos projetos aprovados, bem como prestar contas da execução física e financeira dos projetos financiados do projeto inscrito no Pronac. 
26.	No caso concreto, a MOP Produtora Cultural Ltda. (CNPJ: 12.497.683/0001-13) e seu sócio-administrador, Sr. Márcio Juliano de Oliveira (CPF: XXX.676.630-XX) , eram as pessoas responsáveis pela gestão e execução dos recursos captados por força do projeto cultural Pronac 14-10774, tendo o prazo final para apresentação da prestação de contas expirado em 30/1/2016, conforme peças 1-3, 6-9 e 17. 
27.	Nesse contexto, salienta-se que esta Corte de Contas 	firmou entendimento, posteriormente fixado na Súmula TCU 286, no sentido de que, na hipótese em que a pessoa jurídica de direito privado seja convenente e beneficiária de transferências voluntárias de recursos públicos da União, tanto a entidade privada como os seus dirigentes atuam como gestores públicos e devem comprovar a regular aplicação dos recursos públicos. Esse entendimento foi estendido pelo Acórdão 2590/2013-TCU-Primeira Câmara, rel. AUGUSTO SHERMAN, às hipóteses de captação de recursos com amparo na Lei 8.313/1991 (Lei Rouanet) , uma vez que se trata de recursos públicos federais oriundos de renúncia fiscal prevista em lei.
28.	Ademais, a jurisprudência do TCU é no sentido de que 'somente sócios que exercem atividade gerencial (administradores) em pessoa jurídica que recebe recursos com amparo na Lei Rouanet devem responder solidariamente com a empresa pelas irregularidades detectadas', exceto 'nas situações em que fica patente que estes também se valeram de forma abusiva da sociedade empresária para tomar partes nas práticas irregulares' (Acórdão 5254/2018-TCU-Primeira Câmara, rel. BRUNO DANTAS, e 973/2018 - Plenário, rel. BRUNO DANTAS) , o que não é o caso, conforme os elementos trazidos aos autos.
29.	Em face do exposto, uma vez que os argumentos apresentados não foram capazes de afastar as irregularidades, propõe-se rejeitar as alegações de defesa/razões de justificativa dos responsáveis. Dessa forma, as contas da MOP Produtora Cultural Ltda. (CNPJ: 12.497.683/0001-13) e do Sr. Márcio Juliano de Oliveira (CPF: XXX.676.630-XX) devem, desde logo, serem julgadas irregulares, nos termos do art. 202, § 6º, do Regimento Interno/TCU, procedendo-se à sua condenação em débito e à aplicação da multa prevista no art. 57 da Lei 8.443/1992. 
30.	No caso do Sr. Márcio Juliano de Oliveira, além dessa sanção (multa do art. 57 da Lei 8.443/1992) , caberia, a princípio, a aplicação também da prevista no art. 58, inciso II, da Lei 8.443/1992, em face da omissão injustificada no dever de prestar contas. Entretanto, entende-se cabível, neste caso concreto, a aplicação do princípio da absorção, vale dizer, essa irregularidade pode ser considerada na dosimetria da multa prevista no art. 57 da citada Lei. O Tribunal tem aplicado esse princípio, em situações semelhantes, em vários julgados, a exemplo dos Acórdão 14205/2018-TCU-Primeira Câmara, rel. BENJAMIN ZYMLER, 13.749/2018-1ª Câmara, rel. WALTON ALENCAR RODRIGUES, 9.533/2018-2ª Câmara, rel. AROLDO CEDRAZ, 1179/2018-Plenário, rel. ANA ARRAES, e 557/2018-1ª Câmara, rel. WALTON ALENCAR RODRIGUES. 
Da prescrição da pretensão punitiva
31.	Tendo-se em vista a reprovabilidade da ocorrência de omissão no dever de prestar contas, entende-se apropriada a aplicação da multa prevista nos arts. 19, caput, e 57 da Lei 8.443/1992.
32.	A matéria foi pacificada no TCU por meio do Acórdão 1441/2016-TCU-Plenário, rel. BENJAMIN ZYMLER, que apreciou incidente de uniformização de jurisprudência destinado a dirimir dúvida acerca da subsunção da pretensão punitiva ao instituto da prescrição, restando assente que a prescrição neste caso é contada a partir da data de ocorrência da irregularidade sancionada, nos termos do art. 189 do Código Civil.
33.	Cabe, pois, aplicar ao presente caso concreto, a regra geral de dez anos prevista no art. 205 da Lei 10.406/2002 (Código Civil) . Assim, não se considera prescrita a pretensão punitiva do TCU quanto aos débitos abordados, sendo válida a base de cálculo da multa prevista no art. 57 da Lei 8.443/1992 para aqueles débitos em relação aos quais não houve o transcurso do prazo de dez anos.
34.	Nesse sentido decidiu o Tribunal, conforme o seguinte trecho do sumário do Acórdão 10986/2016-TCU-Segunda Câmara, rel. MARCOS BEMQUERER:
2. Nos termos do Acórdão 1441/2016-TCU-Plenário, deve ser observado, para fins da pretensão punitiva, o prazo geral de dez anos estipulado no art. 205 do Código Civil, cuja contagem se inicia na data de ocorrência da irregularidade sancionada e se interrompendo, uma única vez, na data do ato que ordenar a citação, nos termos dos arts. 189 e 202, inciso I, do mesmo diploma legal. 3. Afigura-se possível ao Tribunal exercer sua competência sancionatória, nos casos de transferências parceladas de recursos federais, cuja base de cálculo deve compreender apenas os débitos em relação aos quais a pretensão punitiva do TCU não está prescrita.
Outras considerações
35.	Ante a presença de indícios de ação fraudulenta (tais como: intermediação e o crime capitulado no art. 40 da Lei 8.313/1991) do Grupo Massa FM (conforme parecer à peça 31) , e a existência de procedimento investigatório em curso pelo Ministério Público (procedimento 1.25.000.000690/2017-29, da Procuradoria da República no Paraná - peças 10, p. 2; e 24, p. 2) ; propõe-se, com fulcro no art. 209, § 7º, do Regimento Interno do TCU,  encaminhar cópia da deliberação que vier a ser proferida à Procuradoria da República no Paraná, para adoção das medidas cabíveis. 
CONCLUSÃO
36.	Em face da análise promovida nos itens 20-28, propõe-se rejeitar as alegações de defesa/razões de justificativa apresentadas pela MOP Produtora Cultural Ltda. e pelo Sr. Márcio Juliano de Oliveira, uma vez que não foram suficientes para sanear as irregularidades a eles atribuídas. 
37.	Os argumentos de defesa tampouco lograram afastar o débito imputado aos responsáveis. Ademais, inexistem nos autos elementos que demonstrem sua boa-fé ou a ocorrência de outros excludentes de culpabilidade. Desse modo, suas contas devem, desde logo, ser julgadas irregulares, nos termos do art. 202, § 6º, do Regimento Interno do TCU, procedendo-se à sua condenação em débito e à aplicação da multa prevista no art. 57 da Lei 8.443/1992 (item 29) . 
38.	Além dessa sanção, caberia ao Sr. Márcio Juliano de Oliveira, a princípio, a aplicação também da prevista no art. 58, inciso II, da Lei 8.443/1992, em face da omissão injustificada no dever de prestar contas. Entretanto, entende-se cabível, neste caso concreto, a aplicação do princípio da absorção, vale dizer, essa irregularidade pode ser considerada na dosimetria da multa prevista no art. 57 da citada Lei. O Tribunal tem aplicado esse princípio, em situações semelhantes, em vários julgados, a exemplo dos Acórdão 14205/2018-TCU-Primeira Câmara, rel. BENJAMIN ZYMLER, 13.749/2018-1ª Câmara, rel. WALTON ALENCAR RODRIGUES, 9.533/2018-2ª Câmara, rel. AROLDO CEDRAZ, 1179/2018-Plenário, rel. ANA ARRAES, e 557/2018-1ª Câmara, rel. WALTON ALENCAR RODRIGUES (item 30) .   
39.	Nesse contexto, anota-se que, conforme as análises expressas nos itens 31 a 34 acima, empreendidas em face do que dispõe o item 9.1.6 do Acórdão 1441/2016-TCU-Plenário, não incide a prescrição da pretensão punitiva no presente caso concreto.
40.	Por fim, conforme noticiado no item 35, propõe-se encaminhar cópia da deliberação que vier a ser proferida ao Procurador-Chefe da Procuradoria da República no Paraná, para adoção das medidas cabíveis.   
PROPOSTA DE ENCAMINHAMENTO
41.	Diante do exposto, submetemos os autos à consideração superior, propondo ao Tribunal:
	a)  rejeitar as alegações de defesa apresentadas pela MOP Produtora Cultural Ltda. (CNPJ: 12.497.683/0001-13) e as alegações defesa/razões de justificativa apresentadas pelo Sr. Márcio Juliano de Oliveira (CPF: XXX.676.630-XX) (item 36) ;
	b) julgar irregulares, com fundamento nos arts. 1º, inciso I, 16, inciso III, alínea 'a', da Lei 8.443/1992 c/c os arts. 19 e 23, inciso III, da mesma Lei, e com arts. 1º, inciso I, 209, inciso I, 210 e 214, inciso III, do Regimento Interno do TCU, as contas da empresa MOP Produtora Cultural Ltda. (CNPJ: 12.497.683/0001-13) , na condição de proponente e beneficiária dos recursos captados por meio do Pronac 14-10774, e do Sr. Márcio Juliano de Oliveira (CPF: XXX.676.630-XX) , na condição de Sócio-Administrador da empresa MOP Produtora Cultural Ltda., condenando-os solidariamente ao pagamento das importâncias a seguir especificadas, atualizadas monetariamente e acrescidas dos juros de mora, calculadas a partir das datas discriminadas até a data do efetiva quitação do débito, fixando-lhes o prazo de quinze dias, para que comprovem, perante o Tribunal, o recolhimento das referidas quantias aos cofres do Fundo Nacional de Cultura, nos termos do art. 23, inciso III, alínea 'a', da citada lei (item 37) ;
	Data da ocorrência
	Valor original (R$) 

	12/5/2015
	280.000,00

	4/11/2015
	25.000,00

Valor atualizado até 18/3/2019: R$ 421.620,54 
c) aplicar individualmente à empresa MOP Produtora Cultural Ltda. (CNPJ: 12.497.683/0001-13) , e ao Sr. Márcio Juliano de Oliveira (CPF: XXX.676.630-XX) , a multa prevista no art. 57 da Lei 8.443/92 c/c o art. 267 do Regimento Interno do TCU, fixando-lhes o prazo de quinze dias, a contar da notificação, para que comprovem, perante o Tribunal (art. 214, III, a, do Regimento Interno do TCU) , o recolhimento da dívida aos cofres do Tesouro Nacional, atualizada monetariamente desde a data do acórdão que vier a ser proferido por este Tribunal até a do efetivo recolhimento, se pagas após o vencimento, na forma da legislação em vigor (item 37) ;
	d) informar ao Sr. Márcio Juliano de Oliveira (CPF: XXX.676.630-XX) que, em caso de demonstração, em sede de recurso, da boa e regular aplicação dos recursos, elidindo o débito total e, consequentemente, a multa prevista no art. 57 da Lei 8.443/1992, poderá o Tribunal reaplicar a multa prevista no art. 58, II, da mesma lei, antes absorvida pela primeira;
	e) 	autorizar, desde logo, a cobrança judicial das dívidas, caso não atendidas as notificações, na forma do disposto no art. 28, inciso II, da Lei 8.443/1992;
	f) autorizar também, desde logo, se requerido, com fundamento no art. 28, inciso I, da Lei 8.443/1992 c/c o art. 217, §§ 1º e 2º do Regimento Interno do TCU, o parcelamento das dívidas em até 36 parcelas, incidindo sobre cada parcela, corrigida monetariamente, os correspondentes acréscimos legais fixando- lhe o prazo de quinze dias, a contar do recebimento da notificação, para comprovar perante o Tribunal o recolhimento da primeira parcela, e de trinta dias, a contar da parcela anterior, para comprovar os recolhimentos das demais parcelas, devendo incidir sobre cada valor mensal, atualizado monetariamente, os juros de mora devidos, no caso do débito, na forma prevista na legislação em vigor, alertando os responsáveis de que a falta de comprovação do recolhimento de qualquer parcela importará o vencimento antecipado do saldo devedor, nos termos do § 2º do art. 217 do Regimento Interno deste Tribunal;
g) enviar cópia do acórdão a ser prolatado, bem como do relatório e do voto que o fundamentarem ao Procuradoria da República no Estado do Paraná, nos termos do § 3º do art. 16 da Lei 8.443/1992 c/c o § 7º do art. 209 do Regimento Interno do TCU, para adoção das medidas cabíveis (item 40) ;
	h) enviar cópia do acórdão que vier a ser proferido ao Ministério da Cidadania e aos responsáveis, para ciência, informando que a presente deliberação, acompanhada do relatório e do voto que a fundamenta, está disponível para a consulta no endereço www.tcu.gov.br/acordaos, além de esclarecer que, caso requerido, o TCU poderá fornecer sem custos as correspondentes cópias, de forma impressa; e
i) encerrar os presentes autos, após as comunicações e demais ações processuais, com base no art. 169, inc. V, do Regimento Interno do TCU."
	É o relatório.

Celso Luiz Schneider (OAB/RS 29.513) e outros representando a MOP Produtora Cultural Ltda. e Márcio Juliano de Oliveira.

Procurador Rodrigo Medeiros de Lima.

TOMADA DE CONTAS ESPECIAL. CAPTAÇÃO DE RECURSOS PARA REALIZAÇÃO DE PROJETO CULTURAL. LEI ROUANET. OMISSÃO NO DEVER DE PRESTAR CONTAS. INSUFICIÊNCIA DAS ALEGAÇÕES DE DEFESA APRESENTADAS. IRREGULARIDADE. DÉBITO. MULTA.

TOMADA DE CONTAS ESPECIAL (TCE)

Secretaria de Controle Externo de Tomada de Contas Especial - SecexTCE.

Cuidam os autos de tomada de contas especial instaurada pelo extinto Ministério da Cultura - MinC, atualmente incorporado ao Ministério da Cidadania, em desfavor de MOP Produtora Cultural Ltda. e Márcio Juliano de Oliveira, em razão de omissão no dever de prestar contas de recursos captados por força do projeto cultural Pronac 14-10774, intitulado "Meu Paraná é Massa!", que teve como finalidade "apresentar a Música Instrumental em toda a sua diversidade de ritmos e misturas, dando ênfase ao 'fandango', através de plataformas de desenvolvimento em circuito de seis cidades do Paraná". 
2.	O responsável captou recursos no montante de R$ 305.000,00, sendo R$ 280.000,00 em 12/5/2015 e R$ 25.000,00 em 4/11/2015.
3.	Diante da omissão no dever de prestar contas, e após os responsáveis serem devidamente comunicados, mas sem apresentar justificativas suficientes para elidir as irregularidades, o órgão concedente instaurou a presente TCE. 
4.	No âmbito deste Tribunal, promoveram-se a citação e a audiência dos responsáveis (peças 50, 51 e 58) em decorrência da não comprovação da boa e regular aplicação dos recursos federais e do não cumprimento do prazo originalmente estipulado para prestação de contas dos valores transferidos. A empresa MOP apresentou intempestivamente suas alegações de defesa (peça 61) , e Márcio Juliano de Oliveira o fez, tempestivamente, quanto às suas alegações de defesa/razões de justificativa (peça 54) .
5.	Em resposta, os responsáveis argumentaram, em síntese, que, embora o Projeto "Meu Paraná é Massa!" conste em nome daquela empresa, ela foi usada como proponente do evento pelo Grupo Massa, que se utilizou da empresa por não deter os requisitos legais para executar eventos por meio da Lei Rouanet.
6.	Os pareceres foram uniformes pela rejeição das alegações de defesa e das razões de justificativa, com a consequente irregularidade das contas, imputação de débito solidário e de multas proporcionais.
7.	Manifesto-me de acordo com os pareceres, razão pela qual incorporo os fundamentos da instrução como razões de decidir.
8.	Não há nos autos elementos suficientes que permitam comprovar que a empresa MOP Produtora Cultural Ltda. foi usada como proponente do evento pelo Grupo Massa.
9.	Apesar de alegarem que "foi o Grupo Massa quem promoveu o evento em epígrafe e ficou de posse de toda a documentação comprobatória, tais como, notas fiscais, custos, entre outros" e que cabia ao grupo "comprovar junto aos órgãos competentes a forma e como desembolsou os recursos e em quais eventos", os responsáveis não juntaram aos autos quaisquer comprovantes que pudessem ser aproveitados em suas defesas.
10.	Conforme consta	na portaria que aprovou a captação dos recursos (peça 6, p. 2) , a empresa MOP foi a proponente, e, nessa condição, nos termos dos arts. 3º, inciso IV, e 10, inciso VI, da IN MinC 1/2013, vigente à época do projeto, cabe a ela a execução, bem como a prestação de contas da execução física e financeira dos projetos financiados pelo Programa Nacional de Apoio à Cultura (Pronac) .
11.	Cabe frisar que incide sobre o gestor o ônus da prova quanto à regular aplicação dos valores que lhe foram confiados para consecução do objeto pactuado, o que decorre de expressa disposição contida no parágrafo único do art. 70 da Constituição Federal, bem assim do disposto no art. 93 do Decreto-Lei 200/1967 c/c o art. 66 do Decreto 93.872/1986 (Acórdão 317/2010-TCU-Plenário, 5.964/2009-2ª Câmara, 153/2007-Plenário, 1.293/2008-2ª Câmara e 132/2006-1ª Câmara) .
12.	Em relação aos indícios de ação fraudulenta e crime contra o Pronac, previsto no art. 40 da Lei 8.313/1991, relacionada a suposta participação do Grupo Massa FM, e considerando a insuficiência de provas acostadas aos autos, chega-se à conclusão de que não há elementos que demandem a atuação do TCU. Cabe registrar que a apuração dos fatos é objeto de inquérito policial solicitado no âmbito do Procedimento 1.25.000.000690/2017-29, porém ainda não concluído.
13.	Considerando que compete ao responsável demonstrar a boa e regular aplicação dos recursos públicos envolvidos e que não há nos autos comprovação documental de realização das despesas, não há o que se aproveitar em favor dos responsáveis em tela, motivo pelo qual suas contas devem ser julgadas irregulares, com aplicação da multa prevista no art. 57 da Lei 8.443/92.
14.	No que diz respeito à dosimetria das sanções, em atenção às disposições do art. 22, § 2º, da Lei de Introdução às Normas do Direito Brasileiro, tem-se que a irregularidade referente à omissão no dever de prestar contas configura conduta grave, capaz de gerar a presunção de prejuízo ao erário no valor total captado. Por outro lado, observa-se que os responsáveis não figuram nos registros do Cadirreg (sistema deste Tribunal para cadastro de contas julgadas irregulares) . Assim, após sopesar agravantes e atenuantes, o montante das multas individuais deve ficar em patamar próximo a 40% do valor atualizado do débito.
	Ante o exposto, VOTO por que este Colegiado aprove a minuta de acórdão que submeto à sua consideração. 
TCU, Sala das Sessões Ministro Luciano Brandão Alves de Souza, em 26 de novembro de 2019.
ANA ARRAES 
Relatora